臺灣臺北地方法院刑事判決　　　　　　 96年度簡上字第199號
上　訴　人　乙○○
即　被　告
選任辯護人　李金澤律師
上列上訴人即被告因詐欺案件，不服臺灣臺北地方法院九十六年
度簡字第九０九號中華民國九十六年四月十二日第一審簡易判決
（聲請簡易判決處刑案號：臺灣臺北地方法院檢察署九十五年度
偵字第二五八三０號），提起上訴，本院管轄之第二審合議庭判
決如下：
    主  文
原判決撤銷。
乙○○幫助意圖為自己不法之所有，以詐術使人將本人之物交付
，累犯，處有期徒刑伍月，如易科罰金，以新台幣壹仟元折算壹
日，減為有期徒刑貳月又拾伍日，如易科罰金，以新台幣壹仟元
折算壹日。
    事  實
一、乙○○前於民國九十年間因偽造文書案件，經臺灣臺南地方
    法院以九十年訴字第六五三號判處有期徒刑四月確定，於九
    十一年三月六日執行完畢。詎仍不知悔改，明知申請帳戶使
    用係輕而易舉之事，一般人無故取得他人金融帳戶使用之行
    徑常與財產犯罪之需要密切相關，而可預見該名不自行申辦
    帳戶使用反四處蒐集他人存摺之人，可能係遂行不法所有意
    圖用以詐騙他人，又對於提供帳戶予他人使用雖無必引發他
    人萌生犯罪之確信，但仍以縱若有人持以犯罪亦不違反其本
    意，而基於幫助詐騙份子向他人詐取財物之犯意，於九十五
    年八月二十九日至同年九月一日之間某日時（原審判決書僅
    略載為九十五年八、九月間），將其前於九十一年八月二十
    一日向永康網寮郵局申請開立之局號0000000、帳號
    0000000號帳戶之存摺、提款卡及密碼，在不詳地點
    ，交付姓名、年籍不詳之詐欺集團成員使用。嗣甲○○於九
    十五年九月一日晚間十一時許，在臺北市信義區○○○路○
    段七九０巷五十七弄十三號二樓居處上網至奇摩即時聊天室
    時，遭不詳詐騙集團成員化名「可心」女子，佯稱因生活困
    難，需金錢資助為由，致甲○○陷於錯誤，於九十五年九月
    四日匯款新台幣（下同）四萬九千一百六十五元至乙○○上
    開帳戶內（另於同月十二日匯款十萬元至許永輝新屋郵局帳
    戶內，許永輝部分業經本院以九十六年度簡字第九０九號判
    決有期徒刑三月確定）。嗣甲○○事後發覺有異，經報警循
    線查獲上情。
二、案經甲○○訴由臺北市政府警察局信義分局報告臺灣臺北地
    方法院檢察署檢察官偵查後聲請以簡易判決處刑。
    理  由
一、訊據被告乙○○對於申請使用上開永康網寮郵局之局號00
    00000、帳號0000000號帳戶乙節雖不否認，惟
    矢口否認有何幫助詐欺犯行，辯稱：伊之郵局帳戶存摺、提
    款卡等物是在辦理新提款卡領取之後放在機車置物箱中遭竊
    ，並非交給他人使用云云。經查：
  (一)被告前曾於九十一年八月二十一日向永康網寮郵局申請開立
    局號0000000、帳號0000000號帳戶使用，嗣
    於九十五年八月二十一日辦理掛失同時補發存摺，當日並申
    請金融卡，復於九十五年八月二十九日經郵局核發領取新卡
    等情，為被告所不否認，並有開戶申請書、歷史交易查詢報
    表及臺灣郵政股份有限公司臺南郵局九十六年六月二十五日
    南營字第０九六一二００八七五號函附本院卷可稽，先予認
    定，亦可認被告所供伊於九十五年八月底有辦理補發及領取
    新的金融卡乙節為真。
  (二)又被害人甲○○於九十五年九月一日晚間十一時許，在臺北
    市信義區○○○路○段七九０巷五十七弄十三號二樓居處上
    網至奇摩即時聊天室時，遭不詳詐騙集團成員化名「可心」
    女子，佯稱因生活困難，需金錢資助為由，致其陷於錯誤，
    於九十五年九月四日匯款四萬九千一百六十五元至被告上開
    帳戶內等情，亦經被害人指訴在卷，辯護人對被害人陳述亦
    無意見（見本院九十六年六月十三日準備程序筆錄第三頁）
    ，並有被害人匯款單據可參，是被害人確實因自稱「可心」
    之詐騙份子施用詐術而陷於錯誤，將四萬九千一百六十元轉
    匯至被告前揭郵局帳戶中無誤。
  (三)被告雖抗辯伊於領取新的金融卡之後，將存摺等物放在機車
    置物箱中遭竊云云，並聲請傳喚證人即其男友李偉章作證，
    惟證人李偉章於本院審理中所述關於被告存摺遺失等情均係
    聽聞被告以電話告知，並非親自見聞（見本院九十六年七月
    二十五日審判筆錄第三、四頁），是證人李偉章所述並不能
    證明被告之存摺等物確實遺失。且依被告所辯：伊發現機車
    置物箱中物品遭竊時以為是台北富邦銀行之存摺遺失，所以
    先向台北富邦銀行掛失，後來發現是郵局存摺遺失，才又向
    郵局掛失等詞，惟被告既是在八月二十九日領取郵局新核發
    之金融卡後才遺失郵局存摺等物，其當時既非同時辦理台北
    富邦銀行帳戶，又怎可能會在物品遭竊之第一時間忘記機車
    置物箱中放的是自己剛剛領取之帳戶存摺及金融卡等物，反
    而認為是一個當時並未接觸之帳戶遺失？顯與常情有違。
  (四)被告再辯以伊是在隔天找不到鑰匙時才發現置物箱中的包包
    不見了等詞，然依台北富邦銀行永康分行九十六年六月二十
    八日（九十六）北富康字第０九八號函之說明，被告曾於九
    十五年八月二十九日夜間電話掛失其存摺及提款卡，且迄今
    尚未補發，有上開函文附本院卷足參，然被告領取郵局新金
    融卡之時間為九十五年八月二十九日，且依其所稱係在隔天
    即九十五年八月三十日找鑰匙時才發現包包不見，被告又何
    以會在九十五年八月二十九日夜間即先以電話掛失台北富邦
    銀行帳戶？被告所辯顯然互相矛盾而非可採。
  (五)被告復辯稱：存摺遺失當時，伊包包內之行動電話也一併遭
    竊，所以也有將行動電話停話等語，然經本院依被告行動電
    話號碼0000000000號查詢結果，該行動電話號碼
    於九十五年間未申請過掛失停話，只是曾因欠費被該公司停
    話，有泛亞電信股份有限公司九十六年六月二十日函可佐，
    益證被告辯解並非可採。
  (六)綜上所述，被告前開辯解，均屬卸責之詞，不足採信。本件
    事證明確，被告犯行已堪認定，應依法論科。
二、按幫助犯之成立，主觀上行為人須有幫助故意，客觀上須有
    幫助行為，亦即需對於犯罪與正犯有共同之認識，而以幫助
    之意思，對於正犯資以助力，而未參與實施犯罪之行為者而
    言，最高法院七十五年度台上字第一五０九號、八十八年度
    台上字第一二七０號判決意旨均同此見解。是核被告將所有
    上開帳戶（含存摺、提款卡及密碼）提供不詳詐騙份子，供
    其詐騙被害人財物，顯係基於幫助他人詐取財物之犯意，且
    所為提供銀行存摺、提款卡及密碼予他人之行為，亦屬刑法
    詐欺罪構成要件以外之行為，被告既以幫助他人犯罪之意思
    而參與犯罪構成要件以外之行為，自應成立刑法第三百三十
    九條第一項詐欺取財罪之幫助犯，是核被告所為，係犯刑法
    第三百三十九條第一項、第三十條第一項之幫助詐欺罪，並
    依刑法第三十條第二項之規定，按正犯之刑減輕之。又被告
    前有如事實欄所載犯罪科刑，甫於九十一年三月六日執行完
    畢，有臺灣高等法院被告前案紀錄表可稽，其於五年內再故
    意犯本件有期徒刑以上之罪，為累犯，依刑法第四十七條第
    一項規定加重其刑，並依法先加後減。原審判決書雖記載被
    告係於九十五年八、九月間將前開帳戶之存摺等物交付不詳
    詐騙份子使用，惟被告自陳於九十五年八月二十九日領取金
    融卡後遺失，又被害人係於九十五年九月一日在網路上接獲
    詐騙訊息，是可認被告交付存摺等物之時間應係在九十五年
    八月二十九日至同年九月一日之間的某日時，爰更正之。
三、原審以被告事證明確，予以論罪科刑，固非無見，惟被告犯
    罪後，中華民國九十六年罪犯減刑條例於九十六年七月十六
    日生效施行，原審漏未審酌及此，尚有未洽，是被告上訴意
    旨否認犯行，雖無理由，然原判決既有如上述未洽之處，應
    由本院合議庭將原判決撤銷。爰審酌被告前曾因案經判決執
    行，有上開前案紀錄表可參，素行未端，犯罪後復未坦承犯
    行，且其所為助長詐騙集團之猖獗，影響社會正常交易安全
    ，增加被害人尋求救濟之困難，並使犯罪之追查趨於複雜，
    危害社會情節甚鉅，被害人遭詐騙而匯入被告帳戶之金額為
    四萬九千一百六十五元等一切情狀，量處如主文所示之刑，
    並諭知易科罰金之折算標準。又被告犯罪時間係在九十六年
    四月二十四日之前，所犯非中華民國九十六年罪犯減刑條例
    第三條所列之罪，符合減刑條件，依減刑條例第二條第一項
    第三款減其宣告刑二分之一，故減為有期徒刑二月又十五日
    ，並諭知易科罰金之折算標準。
據上論斷，應依刑事訴訟法第四百五十五條之一第一項、第三項
、第三百六十九條第一項前段，刑法第三百三十九條第一項、第
三十條第一項、第二項、第四十七條第一項、第四十一條第一項
前段，刑法施行法第一條之一，中華民國九十六年罪犯減刑條例
第二條第一項第三款、第七條、第九條，判決如主文。
本案經檢察官侯靜雯到庭執行職務
中　　華　　民　　國　　96　　年　　8 　　月　　8 　　日
　　　　　　　　　刑事第四庭    審判長法　官　劉慧芬
                                      法  官  李桂英
                                      法  官  黎惠萍
上正本證明與原本無異。
不得上訴。
                                      書記官  楊麗娟
中　　華　　民　　國　　96　　年　　8 　　月　　8 　　日
附錄本案論罪科刑法條全文
刑法第三百三十九條第一項
中華民國刑法第三百三十九條
（普通詐欺罪）
意圖為自己或第三人不法之所有，以詐術使人將本人或第三人之
物交付者，處五年以下有期徒刑、拘役或科或併科一千元以下罰
金。
以前項方法得財產上不法之利益或使第三人得之者，亦同。
前二項之未遂犯罰之。
